臺灣高等法院刑事判決　　　　　　　　93年度交上易字第288號
　　上　訴　人
　　即　被　告　乙○○
上上訴人即被告因過失致死等案件，不服臺灣新竹地方法院93年
度交訴字第14號，中華民國93年7 月12日第一審判決（起訴案號
：臺灣新竹地方法院檢察署92年度偵字第5068號），提起上訴，
本院判決如下：
    主  文
上訴駁回。
    事  實
一、乙○○前曾因殺人未遂罪，經最高法院於民國八十年十一月
    二日判處有期徒刑六年六月確定，於九十年四月二十九日執
    行完畢。其為智慮健全之成年人，且領有汽車駕駛執照明知
    飲酒過量，將使操控動力交通工具之注意能力降低，容易肇
    事致生公共危險，竟因工作不順利、身體有病痛而心情不佳
    ，於九十二年二月二十日下午四時至四時三十分許間，在新
    竹縣竹東鎮竹東市場內飲用酒類後，已達不能安全駕駛動力
    交通工具之狀態，仍於當日晚上至新竹縣橫山鄉○○村○○
    路七九號其弟唐梁翊住處，向唐梁翊借得車號二Ｃ─七二四
    八號自用小客車並自上址駛離，前往新竹縣竹東鎮訪友，嗣
    因酒醉而將車停放在路邊休息，迄次日（二十一日）凌晨五
    時許，乙○○仍處於酒後不能安全駕駛之狀態，仍接續駕駛
    前述自用小客車欲返回其弟唐梁翊之內灣住處，當其行駛至
    新竹縣橫山鄉力行村台一二０線合興火車站前時，原應注意
    汽車駕駛人飲用酒類或其他類似物後其吐氣所含酒精濃度超
    過每公升０．二五毫克以上者不得駕車，且駕車時應遵行方
    向行駛，如駛入對向車道，應讓對向車先行，而當時之路況
    、天候及視線均良好，依其情形並無不能注意之情事，惟因
    乙○○飲酒過量以致無法操控車輛，致所駕前開自用小客車
    駛入對向車道，且疏未注意對向車道適有田俊龍所騎乘之車
    號ＬＵＶ─二四二號重機車駛來，因而迎面撞擊田俊龍所駕
    之前開機車而肇事，致使田俊龍因而受有全身多處挫傷、嚴
    重頭胸腹外傷合併出血而當場死亡，乙○○則於警員到場後
    ，因其本身因本件車禍受到傷害，急欲前去就醫求治，遂僅
    將駕駛執照交予到場處理之警員許泰源，於警員尚未知悉係
    何人肇事時，即自行騎乘其弟唐梁翊之機車離去現場（另涉
    肇事逃逸部分已為不起訴處分），前去診所醫治，嗣經警依
    在場人員告知後知悉係乙○○肇事，再經連絡後，乙○○方
    於其就醫之診所通知其家人，並連絡警員到場處理，再經醫
    院於當日十三時十三分許抽血檢驗，仍測得乙○○血液中每
    一百西西含有一三二．九毫克之酒精濃度，換算為呼氣酒精
    濃度達每公升０．六三毫克，已逾越不能安全駕駛之呼氣酒
    精濃度參考值每公升０．五五毫克而查獲。
二、案經新竹縣警察局橫山分局報驗，並經田俊龍之妻甲○○告
    訴後由臺灣新竹地方法院檢察署檢察官偵查起訴。
    理  由
一、訊據上訴人即被告乙○○對於前開犯行，迭於警、偵訊、原
    審、本院審理時均坦承不諱，並有車禍現場及車輛照片、道
    路交通事故現場圖、道路交通事故調查報告表（一）（二）
    、測試觀察紀錄表及被告血液中酒精含量檢測報告等在卷可
    參，且本件車禍事故經送台灣省竹苗區車輛行車事故鑑定委
    員會鑑定，亦認被告乙○○酒精濃度過量駕駛自小客車駛入
    對向車道未讓對向車先行為肇事原因，有該委員會九十二年
    五月十二日竹鑑字第九二０四五八號函所附鑑定意見書一件
    附卷可參。按汽車行駛時，駕駛人應注意車前狀況，並隨時
    採取必要之安全措施，且汽車駕駛人飲用酒類或其他類似物
    後其吐氣所含酒精濃度超過每公升○‧二五毫克或血液中酒
    精濃度超過百分之○‧○五以上者，不得駕車，又汽車駕駛
    人應按遵行之方向行駛，道路交通安全規則第九十四條第三
    項、第一百一十四條第一項第二款及道路交通管理處罰條例
    第四十五條第一項第一款分別定有明文，而肇事當時天候陰
    、光線為晨光、路面乾燥無缺陷、無障礙物、視距良好等情
    ，亦有前揭道路交通事故調查報告表在卷可稽，是依照當時
    之情形，被告並無不能注意之情事，竟疏於注意，於酒後操
    控能力明顯降低時，駛入對向車道，致與被害人發生碰撞，
    被告前開行為係本件車禍事故之肇事原因，其顯有過失責任
    甚明，而被害人田俊龍並因而受有全身多處挫傷、嚴重頭胸
    腹外傷合併出血而當場死亡，亦經臺灣新竹地方法院檢察署
    檢察官督同法醫師相驗屬實，有勘驗筆錄、臺灣新竹地方法
    院檢察署相驗屍體證明書、相驗照片六張、驗斷書等附卷可
    憑，是被告之過失行為與被害人之死亡結果間，有相當因果
    關係，應堪認定。綜上，被告之自白與事實相符，堪以採信
    ，本件事證明確，被告犯行洵堪認定，應依法論科。
二、核被告所為係犯刑法第一百八十五條之三之酒醉駕車罪及同
    法第二百七十六條第一項之過失致死罪。被告前開所犯二罪
    ，犯罪構成要件不同，行為互殊，顯係基於個別犯意為之，
    應予分論併罰。被告前曾因殺人未遂罪，經最高法院於八十
    年十一月二日判處有期徒刑六年六月確定，於九十年四月二
    十九日執行完畢，有本院被告全國前案紀錄表及臺灣新竹地
    方法院檢察署刑案資料查註紀錄表在卷可參，其於刑之執行
    完畢後五年內再犯本件有期徒刑以上之罪，係屬累犯，應依
    刑法第四十七條規定，論以累犯，並加重其刑。又被告酒醉
    駕車因而致被害人田俊龍於死，依道路交通安全處罰條例第
    八十六條第一項規定應遞加重其刑。茲按刑法第六十二條前
    段固規定：對於未發覺之罪自首而受裁判者，減輕其刑。但
    查所謂自首，應以犯人在其犯罪未發覺前，向該管公務員自
    承犯罪，而受裁判為要件。（最高法院五十一年台上字第一
    四八六號判例參照）經查被告於本件車禍發生後，雖曾交付
    到場之警員駕駛執照，但在未表示其係犯人並願受裁判之前
    即已離去現場，業經警員許泰源於偵查中證述綦詳，且為其
    自承屬實，其所為尚未符自首之規定，附予敘明。
三、原審經詳查後，基於以上相同之認定，援引刑事訴訟法第二
    百七十三條之一、第二百九十九條第一項前段，刑法第一百
    八十五條之三、第二百七十六條第一項、第四十一條第一項
    、第四十七條、第五十一條第十款，道路交通管理處罰條例
    第八十六條第一項，罰金罰鍰提高標準條例第一條前段、第
    二條為依據，並審酌被告曾有犯罪前科，素行非佳，身罹疾
    病，因喉部乳突狀瘤造成聲音多重障礙，有診斷證明書及中
    華民國身心障礙手冊影本在卷可稽，其本次因飲酒，酒醉駕
    車，並造成被害人之死亡，所生之危害雖甚重大，且係肇事
    之原因，然係偶發犯，被告犯後始終坦承犯行，態度良好，
    且事後亦已儘力賠償被害人家屬，以新台幣（下同）五十萬
    元達成訴訟上和解（台灣新竹地方法院九十三年度交附民字
    第二十號附帶民事訴訟，其中三十萬元當庭給付完畢，其餘
    二十萬元，按月分期給付一萬元，至全部清償完畢為止），
    顯有悔悟之意等一切情狀，雖公訴人請求分別量處有期徒刑
    二月及八月，然因慮及被告飲酒之原因及肇事後之態度，並
    被告之身體狀況，認分別量處其中酒醉駕駛部分拘役五十日
    ，過失致死部分有期徒刑七月，並就所諭知之拘役部分諭知
    易科罰金之折算標準。原審以上認事用法並無違誤，量刑亦
    稱允洽。被告提起上訴指摘原審量刑過重云云，為無理由，
    應予駁回。
據上論斷，應依刑事訴訟法第三百六十八條，判決如主文。
本案經檢察官李良忠到庭執行職務。
中　　華　　民　　國　　94　　年　　1 　　月　　4 　　日
                  刑事第九庭審判長法  官　李文成
                                  法  官　王復生
                                  法  官　周盈文
以上正本證明與原本無異。
不得上訴。
                              　　書記官　余姿慧
中　　華　　民　　國　　94　　年　　1 　　月　　4 　　日
附錄：本案論罪科刑法條全文
刑法第一百八十五條之三
服用毒品、麻醉藥品、酒類或其他相類之物，不能安全駕駛動力
交通工具而駕駛者，處一年以下有期徒刑、拘役或三萬元以下罰
金。
刑法第二百七十六條
因過失致人於死者，處二年以下有期徒刑、拘役或二千元以下罰
金。
從事業務之人，因業務上之過失犯前項之罪者，處五年以下有期
徒刑或拘役，得併科三千元以下罰金。
